臺灣彰化地方法院刑事判決　　　　　　　　　　　　　九十三年度易字第一二號
　　公　訴　人　臺灣彰化地方法院檢察署檢察官
　　被　　　告　甲○○
右列被告因妨害自由案件，經檢察官提起公訴（九十二年度偵字第九一三四號），本
院判決如左：
        主  文
甲○○以加害生命、身體之事，恐嚇他人致生危害於安全，累犯，處有期徒刑伍月，
如易科罰金，以佰元折算壹日。
        事  實
一、甲○○前曾於民國八十四年十二月二十日，因違反麻醉藥品管理條例案件，經本
    院判處有期徒刑六月，得易科罰金確定；又於八十五年一月十九日因逃亡案件，
    經陸軍總司令部判處有期徒刑一年，嗣並經確定在案，上開二刑期後經陸軍第十
    軍團司令部裁定應執行有期徒刑一年四月確定，並已於八十七年三月二十四日執
    行完畢。詎仍不知警惕，於九十二年三月一日下午十時四十分許（起訴書誤載為
    十時許），駕駛其於九十二年二月十四日（起訴書誤載為二十四日）下午二時五
    十分許，向乙○○所經營址設彰化縣員林鎮○○路八０七號「泰和小客車租賃有
    限公司」租得之車牌號碼九Ｑ─六一三九號自小客車一部，行經彰化縣大村鄉「
    喜美超市」前，因遇據報前至上址欲索回上開逾期未還車輛之乙○○、魏仲義及
    其餘真實姓名不詳、已成年之男子共計約七、八人，竟下車並基於恐嚇危害安全
    之犯意，一手持真實姓名不詳、綽號「阿寶」之成年男子（不知情）所有、不具
    殺傷力之玩具霰彈槍一枝，將槍口對向上開前來索還車輛之乙○○、魏仲義等七
    、八人，另一手亮出未具殺傷力之子彈一顆，並以台語出言恫嚇稱：你們再靠近
    ，我就開槍，槍已上膛二發等語，以上開加害生命、身體之事恐嚇乙○○、魏仲
    義等七、八人，致渠等心生畏懼，致生危害於乙○○、魏仲義等七、八人之安全
    。嗣因乙○○於九十二年三月十日向警方報案乃查悉上情。
二、案經彰化縣警察局移送臺灣彰化地方法院檢察署檢察官偵查起訴。
        理  由
一、訊據被告甲○○固坦承有於右揭時、地，持槍將槍口指向被害人魏仲尚等七、八
    人，並出言以台語稱：你們再靠近，我就開槍等語，惟辯稱：伊並未向被害人乙
    ○○等人稱「槍已上膛二發」云云。惟查：被告確有於右揭時、地，向乙○○等
    人稱：「槍已上膛二發」一語，已據被告於警詢時供述明確（詳見彰化縣警察局
    九十二年十一月二十一日彰警刑字第０九二００三０五一三號卷第二頁背面之被
    告九十二年五月二十六日警詢筆錄），且經證人乙○○於警詢及本院審理時證述
    屬實，被告事後空言翻異前詞，辯稱：伊並未出言稱「槍已上膛二發」云云，尚
    無可信。又被告雖有要求被害人乙○○同意其隔日再行還車之要求，然此部分係
    於被告實施上開恐嚇危害安全行為完成並將所持前開槍枝放下之後，經以拜託之
    口氣不斷與被害人乙○○協談，被害人乙○○乃允其隔日再行還車之要求，被告
    當時已無對被害人乙○○有何強暴、脅迫之行為等情，亦據證人乙○○於本院審
    理時證述綦詳，公訴人認被害人乙○○係因心生畏懼，始允被告隔日還車之要求
    一節，尚有誤會，附為敘明。此外，復有證人即在場目睹上情之魏蘭瓔、王呈旭
    、詹健昌、李文仁等人分別於警詢、偵訊時之證述及泰和小客車租賃合約書一件
    在卷可佐，本件事證明確，被告犯行洵堪認定。
二、核被告所為，係犯刑法第三百零五條之恐嚇危害安全罪。又被告以一恐嚇行為，
    同時使被害人乙○○等七、八人心生畏懼而危害渠等之安全，係屬同種之想像競
    合犯，應依刑法第五十五條之規定從一重處斷。又公訴人雖未敘及被告對被害人
    乙○○以外之其餘六、七人恐嚇之行為，亦未敘及被告亮出未具殺傷力之子彈一
    顆恐嚇之手段，惟前開部分與起訴書所載被告恐嚇被害人乙○○之犯行部分，或
    具有想像競合犯之裁判上一罪（指被告對被害人乙○○以外之其餘六、七人恐嚇
    之部分）、或屬單純一罪（指被告亮出未具殺傷力之子彈一顆之部分）之關係，
    而為起訴效力所及，本院自應併予審判，附此敘明。再被告前曾於八十四年十二
    月二十日，因違反麻醉藥品管理條例案件，經本院判處有期徒刑六月，得易科罰
    金確定；又於八十五年一月十九日因逃亡案件，經陸軍總司令部判處有期徒刑一
    年，嗣並經確定在案，上開二刑期後經陸軍第十軍團司令部裁定應執行有期徒刑
    一年四月確定，並已於八十七年三月二十四日執行完畢，有臺灣彰化地方法院檢
    察署刑案資料查註紀錄表、臺灣高等法院被告全國前案紀錄表等資料在卷可考，
    其於五年以內再犯本件有期徒刑以上之罪，為累犯【司法院八十三年二月二十二
    日 (83) 廳刑一字第00九三二號函復臺灣高等法院審核意見意旨參照】，應依刑
    法第四十七條之規定加重其刑。爰審酌被告之素行、犯罪之動機、目的、恐嚇之
    手段、對被害人乙○○等人生命、身體安全所生之危害及犯罪後之態度等一切情
    狀，量處如主文所示之刑，並諭知易科罰金之折算標準，以示懲儆。
三、至公訴人起訴書犯罪事實欄記載：『於九十二年二月二十四日十四時五十分許，
    其（指被告）向乙○○經營之「泰和小客車租賃公司」承租車牌號碼九Ｑ─六一
    三九號自小客車一輛，並由詹健昌擔任連帶保證人後，竟逾期未還。』等語，並
    未敘明有關侵占罪之意圖為自己或第三人不法之所有之主觀要件，亦未記載「以
    易持有為所有加以侵占」等行為要件，且起訴書所犯法條欄並未引用刑法所定侵
    占罪之相關法條，足認上開起訴書犯罪事實欄之記載，應僅為陳明本案之前因，
    難認公訴人有何起訴被告涉有侵占罪嫌之情事，併予敘明。
據上論斷，應依刑事訴訟法第二百九十九條第一項前段，刑法第三百零五條、第五十
五條、第四十七條、第四十一條第一項前段，罰金罰鍰提高標準條例第一條前段、第
二條，判決如主文。
本案經檢察官邱鼎文到庭執行職務
中      華      民      國    九十三    年      十      月    二十七    日
                                臺灣彰化地方法院刑事第二庭
                                  審判長法官  李  水  源
                                  法      官  廖  政  勝
                                  法      官  李  雅  俐
右正本證明與原本無異。
如不服本判決，應於判決送達後十日內，向本院提出上訴狀（須附繕本）。
告訴人或被害人對於判決如有不服具備理由請求檢察官上訴者，其上訴期間之計算係
以檢察官收受判決正本之日期為準。
                                  法院書記官  陳  秀  娟
中      華      民      國    九十三    年    十一      月     三       日
附錄論罪科刑法條：
刑法第三百零五條：
以加害生命、身體、自由、名譽、財產之事，恐嚇他人致生危害於安全者，處二年以
下有期徒刑、拘役或三百元以下罰金。
